臺灣高等法院刑事判決　　　　　　　 100年度上易字第2031號
上　訴　人　臺灣臺北地方法院檢察署檢察官
被　　　告　林榮村
上列上訴人因被告竊盜案件，不服臺灣臺北地方法院100年度易
字第2199號，中華民國100年8月12日第一審判決（起訴案號：臺
灣臺北地方法院檢察署100年度偵字第15519號），提起上訴，本
院判決如下：
    主  文
原判決關於林榮村竊盜簡妤倫財物暨定執行刑部分均撤銷。
林榮村共同攜帶兇器毀壞安全設備於夜間侵入住宅竊盜，處有期
徒刑壹年。
其他上訴駁回。
第二項撤銷改判部分與前項上訴駁回部分，應執行有期徒刑壹年
捌月。
    事  實
一、林榮村與林宏信共同基於意圖為自己不法所有之犯意聯絡，
    於民國97年9月20日晚上8時許，攜帶林榮村所有客觀上具有
    傷人危險性之兇器一字起子、十字起子、噴槍、油壓剪等，
    前往簡妤倫位於臺北市○○區○○街17巷20之2號3樓住處，
    以上開噴槍燃燒窗戶上之強化玻璃至破裂，毀越窗戶進入屋
    內竊取美金1,000元、澳幣約30,000元、人民幣193,000元、
    鑽石墜子1克拉1個、鑽石戒指1克拉1個、如意玉墜子1個、
    黑珍珠墜子及戒指各1個、金項鍊各1兩2條、金戒指3個、Ti
    ffany銀戒指1個、鑽錶2支，共計價值約新臺幣（下同）160
    萬元之財物得手，並將物品變賣花用。另與林宏信共同基於
    意圖為自己不法所有之犯意聯絡，於97年12月19日晚上7時
    30分許，攜帶林榮村所有客觀上具有傷人危險性之兇器一字
    起子、十字起子、噴槍、油壓剪等，前往劉炳坤位於臺北市
    大安區○○○路○段141巷5號1樓住處，以上開油壓剪壞氣
    密窗，毀越窗戶進入屋內竊取勞力士滿天星手錶1支、日幣
    500,000元、新臺幣80,000元、黃金老鼠1個、筆記型電腦2
    台、18K金翡翠戒指1只、金飾耳環2對、戒指1只、美金約2,
    500元、紀念幣10元面額及其他紀念幣等財物得手，並將物
    品變賣後朋分。
二、案經簡妤倫、劉炳坤訴由臺北市政府警察局大安分局報請臺
    灣臺北地方法院檢察署檢察官偵查起訴。
    理  由
壹、證據能力有無之判斷：
    本件認定事實所引用之本件卷內所有卷證資料（包含人證與
    文書證據、物證等證據），並無證據證明係公務員違背法定
    程序所取得；而檢察官、被告對本院提示之卷證，亦均表示
    同意作為證據等語在卷（見本院卷第38頁正、反面），且卷
    內之文書證據及證人於審判外之陳述，亦無刑事訴訟法第15
    9條之4之顯有不可信之情況與不得作為證據之情形，且被告
    未曾提及檢察官在偵查時，有任何不法取供之情形，且客觀
    上並無顯不可信之情況。綜上，依刑事訴訟法第159條至159
    條之5之規定，本件認定事實所引用之本件卷證所有證據（
    包含人證與文書證據、物證等證據），均有證據能力，合先
    敘明。
貳、實體方面：
一、上開事實，業據被告林榮村於本院審理時坦承不諱（見本院
    卷第37頁反面、第38頁、第54頁正、反面、第64頁），且前
    開各失竊情節，亦據證人即被害人簡妤倫、劉炳坤於警詢時
    證述綦詳（見偵15519號卷第2頁至第4頁、第61頁至第63頁
    ），並有臺北市政府警察局鑑驗書、臺北市政府警察局大安
    分局刑案現場勘察報告2份、現場監視錄影畫面翻拍相片3張
    附卷可稽，足徵被告前揭自白核與事實相符，堪信為真實。
    至被告前於警詢、偵查及原審審理時固均供稱上開竊盜簡妤
    倫財物部分係伊1人所為云云，然該次竊盜前被告係夥同林
    宏信前往探勘現場一節，有告訴人簡妤倫所提出之上開永康
    街17巷20之2號附近監視器錄影光碟1片在卷足憑（見請上37
    6號卷第3頁信封袋內），再參以被告於本院準備程序中所述
    ：97年9月20日我去永康街竊盜簡小姐家是跟林宏信一起去
    的，本案的兩次竊盜我都是跟林宏信一起犯案，事隔很久了
    ，我已經忘了我當初竊取的財物是多少，人民幣我是換成台
    幣後分到約40萬元左右，告訴人簡妤倫所提出之損失清單上
    所載之物品是我竊取的大致沒有錯，但是鑽錶2支我沒有看
    到，可能是林宏信拿的（見本院卷第37頁反面、第38頁）；
    及於本院審理時所述：永康街這件我有跟林宏信共犯，之前
    都說是自己犯案，是因為很久了我也忘了，是後來看到被害
    人拿附近的監視錄影帶我才想到，永康街是我跟林宏信共犯
    ，我有在警察局看過永康街大馬路上的監視錄影帶，有我跟
    林宏信，所以我才會確認永康街是我和林宏信犯案的（見本
    院卷第64頁）等語，足知被告於本院審理時前揭所述，應可
    採信。又關於告訴人簡妤倫固於警詢時證稱伊所損失財物之
    金額約為48萬6千元（見偵15519號卷第62頁），然被告亦供
    稱伊與林宏信將上開人民幣兌換成新台幣後，伊約分得40萬
    元左右，已如前述，可見告訴人簡妤倫失竊之財物應不止48
    萬6千元，而被告亦對告訴人簡妤倫於本院準備程序中所提
    出之損失清單（見本院卷第40頁）上所失竊之物品不爭執（
    見本院卷第38頁），是告訴人簡妤倫損失之金額，自應以上
    開損失清單所載為可採。綜上所述，本件事證明確，被告犯
    行洵堪認定。
二、按行為後法律有變更者，適用行為時之法律。但行為後之法
    律有利於行為人者，適用最有利於行為人之法律，刑法第2
    條第1項定有明文。查被告為本案竊盜犯行後，刑法第321條
    於100年1月26日修正公布，並於100年1月28日施行生效。該
    條文修正前規定：「犯竊盜罪而有左列情形之一者，處6月
    以上、5年以下有期徒刑：一、『於夜間』侵入住宅或有人
    居住之建築物、船艦或隱匿其內而犯之者。二、毀越門扇、
    牆垣或其他安全設備而犯之者。三、攜帶兇器而犯之者。四
    、結夥三人以上而犯之者。五、乘火災、水災或其他災害之
    際而犯之者。六、在車站或埠頭而犯之者。前項之未遂犯罰
    之」；修正後則規定：「竊盜罪而有下列情形之一者，處六
    月以上、五年以下有期徒刑，『得併科新臺幣十萬元以下罰
    金』：一、侵入住宅或有人居住之建築物、船艦或隱匿其內
    而犯之者。二、毀越門扇、牆垣或其他安全設備而犯之者。
    三、攜帶兇器而犯之者。四、結夥三人以上而犯之者。五、
    乘火災、水災或其他災害之際而犯之者。六、在車站、埠頭
    、『航空站或其他供水、陸、空公眾運輸之舟、車、航空機
    內』而犯之者。前項之未遂犯罰之」，是以，刑法第321條
    修正後之規定，相較於修正前之規定，就本案而言係增訂得
    併科新台幣十萬元之處罰，且本案被告先後2次竊盜犯行，
    均係於夜間侵入住宅竊盜，比較新、舊法之結果，修正後之
    法律並未較有利於被告，依刑法第2條第1項前段規定，應適
    用被告行為時之修正前刑法第321條第1項規定。
三、按刑法第321條第1項第2款之「其他安全設備」，指門扇、
    牆垣以外，依通常觀念足認防盜之一切設備而言，如門鎖、
    窗戶等（最高法院45年度臺上字第1443號、55年度臺上字第
    547號判例參照），為防盜而裝設之窗戶，自屬「其他安全
    設備」無訛。次按刑法第321條第1項第3款之攜帶兇器竊盜
    罪，係以行為人攜帶兇器竊盜為其加重條件，此所謂兇器，
    其種類並無限制，凡客觀上足對人之生命、身體、安全構成
    威脅，具有危險性之兇器均屬之，且祇須行竊時攜帶此種具
    有危險性之兇器為已足，並不以攜帶之初有行兇之意圖為必
    要，有最高法院79年度台上字第5253號刑事判例可參，茲被
    告於上開竊盜時分別攜帶有一字起子、十字起子、噴槍、油
    壓剪等；一字起子、十字起子、噴槍、油壓剪等，在客觀上
    均為足以傷害人之身體及危害人之生命之器具，顯具危險性
    ，應認係屬刑法第321條第1項第3款之兇器至明。本件被告
    於夜間破壞該等窗戶安全設備後侵入行竊得手，核其先後2
    次所為，均係犯修正前刑法第321條第1項第1款、第2款、第
    3款之攜帶兇器毀壞安全設備於夜間侵入住宅竊盜罪。被告
    與林宏信就上開2次竊盜犯行間，有犯意聯絡及行為分擔，
    為共同正犯。被告所犯上開2罪，犯意各別，行為互殊，應
    分論併罰。公訴意旨雖指被告前因偽造文書案件，經臺灣板
    橋地方法院於98年5月18日以98年度簡字第2635號判處有期
    徒刑2月確定，並於99年2月7日以易科罰金執行完畢，就本
    案犯行構成累犯。然被告所犯上開案件係98年9月2日以易科
    罰金執行完畢，有原審法院公務電話紀錄及本院被告前案紀
    錄表可查。而本案2罪之犯罪時間均係於97年間，是均在上
    開臺灣板橋地方法院98年度簡字第2635號執行完畢前即犯，
    不構成累犯，公訴意旨容有誤會，併此敘明。
四、原審對被告竊盜簡妤倫財物部分予以論罪科刑，固非無見。
    惟查，原判決認被告係單獨為該次犯行，且認告訴人簡妤倫
    之損失僅48萬6千元，均有未洽。檢察官就此部分上訴意旨
    指被告竊盜簡妤倫財物部分有共犯，且告訴人簡妤倫損失非
    僅48萬6千元，及量刑過輕等，即有理由。原判決就此部分
    既有上開可議之處，自應由本院予以撤銷改判。爰審酌被告
    正值壯年，卻不思循正當途徑獲取財物，反以攜帶兇器於夜
    間侵入住宅方式竊盜，對民眾生命及財產安全產生嚴重危害
    ，且迄今未賠償被害人簡妤倫，情節非輕，惟念其犯後坦承
    犯行，態度非差，兼衡其前科素行、犯罪動機、生活狀況等
    一切情狀，量處如主文第二項所示之刑。末查，被告用以行
    竊之工具並未扣案，且自被告犯案迄今已近3年，該等器具
    未必仍然存在，而該等器具又非違禁物品或法定應沒收之物
    ，為免執行之困難，爰不為沒收之諭知，附此敘明。
五、又原審以被告竊盜劉炳坤部分所為事證明確，適用刑法第2
    條第1項前段、第28條、修正前刑法第321條第1項第1款、第
    2款、第3款之規定，併審酌被告正值壯年，卻不思以正當方
    式獲取財物，反係攜帶兇器於夜間侵入住宅竊盜，對民眾生
    命及財產安全產生嚴重危害，且迄今未賠償被害人，行為有
    所不當，惟念其犯後坦承犯行，並詳細供述犯罪過程及共犯
    ，犯後態度尚稱良好，復參酌被告之前科素行、智識能力、
    生活狀況等一切情狀，量處有期徒刑9月。並敘明被告用以
    行竊之工具並未扣案，且自被告犯案迄今已近3年，該等器
    具未必仍然存在，而該等器具又非違禁物品或法定應沒收之
    物，為免執行之煩，爰不為沒收之諭知。經核其就此部分認
    事用法及量刑均無不當，檢察官上訴意旨就此部分以原判決
    量刑過輕云云為由，指摘原審判決不當，然按刑之量定，為
    求個案裁判之妥當性，法律賦予法院裁量之權，量刑輕重，
    屬為裁判之法院得依職權自由裁量之事項，苟其量刑已以行
    為人之責任為基礎，並斟酌刑法第57條各款所列情狀，在法
    定刑度內，酌量科刑，如無偏執一端，致明顯失出失入情形
    ，上級審法院即不得單就量刑部分遽指為不當或違法。原判
    決認定被告此部分竊盜犯行，就科刑之部分，已審酌刑法第
    57條各款規定事項，而為量刑理由，經核亦未低於法定刑度
    ，即不能任意指違法，是檢察官就此部分之上訴並無理由，
    應予駁回。
六、又被告所犯2罪，犯意各別，行為互殊，應予分論併罰。爰
    就前開撤銷改判部分及上訴駁回部分，依法定應執行之刑如
    主文第四項所示。
據上論斷，應依刑事訴訟法第368條、第369條第1項前段、第364
條、第299條第1項前段，刑法第2條第1項前段、第28條、修正前
刑法第321條第1項第1款、第2款、第3款、第51條第5款、第38條
第1項第2款，判決如主文。
本案經檢察官鄭龍照到庭執行職務。
中    華    民    國  100    年    10    月    18    日
                  刑事第二十二庭審判長法  官  郭雅美
                                      法  官  洪于智
                                      法  官  李麗珠
以上正本證明與原本無異。
不得上訴。
                                      書記官  陳禹任
中    華    民    國   100    年    10    月    18    日
附錄：本案論罪科刑法條全文
修正前中華民國刑法第321條（加重竊盜罪）
犯竊盜罪而有左列情形之一者，處6月以上、5年以下有期徒刑：
一、於夜間侵入住宅或有人居住之建築物、船艦或隱匿其內而犯
    之者。
二、毀越門扇、牆垣或其他安全設備而犯之者。
三、攜帶兇器而犯之者。
四、結夥三人以上而犯之者。
五、乘火災、水災或其他災害之際而犯之者。
六、在車站或埠頭而犯之者。
前項之未遂犯罰之。